臺灣臺中地方法院刑事判決　　　　　　　　　　　　　九十三年度訴字第二五一號
　　公　訴　人　臺灣臺中地方法院檢察署檢察官
　　被　　　告　甲○○
右列被告因違反廢棄物清理法案件，經檢察官提起公訴（九十二年度偵字第二一七八
二號），經本院合議庭裁定改依簡式審判程序審理，判決如左：
    主  文
甲○○未依廢棄物清理法第四十一條第一項規定領有廢棄物處理許可文件，從事廢棄
物清除，處有期徒刑捌月。緩刑貳年。
    事  實
一、甲○○平日駕駛大貨車載運砂石為業，明知其未領有主管機關核發之廢棄物清除
    許可證明文件，依法不得從事廢棄物之清除、處理，因其載運砂石之生意不佳，
    於民國（下同）九十二年十一月四日下午一、二時許，因自無線電臺得知臺中市
    ○○○路附近某工地，可以載運一般事業廢棄物，竟駕駛其向友人王琨霖（另案
    偵辦中）所借用，隆豐運輸有限公司所有之車牌號碼ＲＱ─五○二號營業用大貨
    車，至臺中市○○○路該工地，受不詳姓名、年籍之人委託，以每車新臺幣（下
    同）八百元之代價，以上開大貨車裝載該工地施工所產生之隔間板、地毯、雨鞋
    、木板等一般事業廢棄物約七立方米，欲前往臺中市○○路總茂廢棄物股份有限
    公司，而未經許可從事廢棄物之清理工作。嗣於當日十七時許，在臺中市○○○
    ○路與永平路口，為警當場查獲。
二、案經臺中市警察局第四分局報告臺灣臺中地方法院檢察署檢察官偵查起訴。
    理  由
一、訊據被告甲○○對右揭事實坦承不諱，並經證人王琨霖於警詢中證述在卷，復有
    行政院環保署環境督察總隊中區環境督察大隊環境稽查工作紀錄一紙、現場照片
    十二幀、車籍作業系統－查詢認可資料一紙等在卷可稽，足見被告自白確與事實
    相符。是本件事證明確，被告犯行堪以認定，應予依法論科。
二、按廢棄物清理法第四十一條第一項前段規定，從事廢棄物清除、處理業務者，應
    向直轄市、縣（市）主管機關或中央主管機關委託之機關申請核發公民營廢棄物
    清除處理機構許可文件後，始得受託清除、處理廢棄物業務。按為有效清除處理
    廢棄物，改善環境衛生，維護國民健康，公民營廢棄物清除、處理機構，必須具
    備一定之條件、具備自有設施、設置專業技術人員等，始得向主管機關申請核發
    公民營廢棄物清除處理機構許可證，為廢棄物清理法第四十一條第一項、第四十
    二條所明定。此項立法目的，在於限定符合法定申請許可條件之專業機構始得從
    事廢棄物處理行為，並非容許一般欠缺專業能力之人擅自處理廢棄物。再按廢棄
    物清理法所稱廢棄物，分左列二種：一、一般廢棄物：垃圾、糞尿、動物屍體或
    其他非事業機構所產生足以污染環境之固體或液體廢棄物；二、事業廢棄物：（
    一）、有害事業廢棄物：由事業機構所產生具有毒性、危險性，其濃度或數量足
    以影響人體健康或污染環境之廢棄物；（二）、一般事業廢棄物：由事業機構所
    產生有害事業廢棄物以外之廢棄物；從事廢棄物清除、處理業務者，應向直轄市
    、縣（市）主管機關或中央主管機關委託之機關申請核發公民營廢棄物清除處理
    機構許可文件後，始得受託清除、處理廢棄物業務，同法第二條第一項、第四十
    一條第一項定有明文。又所謂「清除」，係指廢棄物之收集、運輸行為，另行政
    院八十六年十二月三十一日（八六）臺內字第五二一一○號函，稱營建廢棄土包
    括建築工程、公共工程及建築物在拆除工程施工所產生之剩餘土石方、磚瓦、混
    凝土塊，為有用資源，非屬廢棄物範圍，、、、、、、、、、，至於因施工所附
    帶產生之金屬屑、玻璃碎片、塑膠類、木屑、竹片、紙屑、瀝清等廢棄物，則屬
    一般事業廢棄物，則參照該函之內容，本件被告所載運之隔間板、地毯、雨鞋、
    木板係屬工地施工所附帶產生之物品，乃屬一般事業廢棄物，應可認定。而其將
    上開廢棄物自臺中市○○○路某不詳工地收集後，以上開營業用大貨車運輸，欲
    載至臺中市○○路總茂廢棄物股份有限公司處理，自屬廢棄物之清除行為。其明
    知未依廢棄物清理法規定領有廢棄物清除、處理許可文件，不得從事廢棄物清除
    ，竟違反該項規定而從事廢棄物清除，核其所為，係違反廢棄物清理法第四十一
    條第一項之規定，而犯同法第四十六條第一項第四款之罪。被告雖然有上開違法
    行為，但其所清除棄置之廢棄物僅有一車，數量不多，且其係將廢棄物載運至廢
    棄物清理公司，情節較輕微，所犯有法重情輕之情形，犯罪之情狀可憫恕，依刑
    法第五十九條規定減輕其刑。爰審酌被告素行良好，犯罪之動機係一時貪圖蠅利
    ，犯罪手段尚屬平和，犯罪所得僅八百元，且犯罪後坦承犯行，態度良好等一切
    情狀，從輕量處如主文所示之刑。末查，被告前未曾受有期徒刑以上刑之宣告，
    有臺灣臺中地方法院檢察署刑案資料查註記錄表、臺灣高等法院被告全國前案紀
    錄表在卷可稽，其經此教訓，當知警惕而信無再犯之虞，本院綜核各情，所宣告
    之刑，認以暫不執行為適當，併予宣告緩刑二年，以啟自新。
據上論斷，應依刑事訴訟法第二百七十三條之一第一項、第二百九十九條第一項前段
，廢棄物清理法第四十六條第一項第四款，刑法第十一條前段、第五十九條、第七十
四條第一款，判決如主文。
中      華      民      國    九十三    年      三      月      五      日
                                     臺灣臺中地方法院刑事第五庭
             法  官  劉麗瑛
右正本證明與原本無異。
如不服本判決，應於送達後十日內向本院提出上訴狀（須附繕本），上訴於臺灣高等
法院臺中分院。
                                         書記官
中      華      民      國    九十三    年      三      月      五      日
附錄論罪科刑法條
廢棄物清理法第四十六條
有下列情形之一者，處一年以上五年以下有期徒刑，得併科新臺幣三百萬元以下罰金
：
一、任意棄置有害事業廢棄物。
二、事業負責人或相關人員未依本法規定之方式貯存、清除、處理或再利用廢棄物，
    致污染環境。
三、未經主管機關許可，提供土地回填、堆置廢棄物。
四、未依第四十一條第一項規定領有廢棄物清除、處理許可文件，從事廢棄物貯存、
    清除、處理，或未依廢棄物清除、處理許可文件內容貯存、清除、處理廢棄物。
五、執行機關之人員委託未取得許可文件之業者，清除、處理一般廢棄物者；或明知
    受託人非法清除、處理而仍委託。
六、公民營廢棄物處理機構負責人或相關人員、或執行機關之人員未處理廢棄物，開
    具虛偽證明。
無許可文件，以經營廢棄物清除、處理為常業者，處三年以上十年以下有期徒刑  ，
得併科新臺幣九百萬元以下罰金。
